【裁判字號】    97,簡上,40
【裁判日期】    970430
【裁判案由】    家暴傷害等
【裁判全文】
臺灣基隆地方法院刑事判決              97年度簡上字第40號
上  訴  人
即  被  告  己○○○
上列上訴人即被告因家暴傷害等案件，不服本院基隆簡易庭96年
度基簡字第1436號，中華民國97年1 月30日第一審簡易判決（原
聲請簡易判決處刑案號：臺灣基隆地方法院檢察署96年度偵字第
6231號）提起上訴，本院管轄之第二審合議庭判決如下：
    主      文
上訴駁回。
    事實及理由
一、本案經本院審理結果，認第一審簡易庭以上訴人即被告己○○○所為係觸犯刑法第二百七十七條第一項之傷害罪、同法
    第三百零五條之恐嚇罪及同法第三百零九條第一項之公然侮
    辱罪，而依刑事訴訟法第四百四十九條第一項前段、第四百
    五十四條第二項，刑法第二百七十七條第一項、第三百零五
    條、第三百零九條第一項、第四十一條第一項前段、第五十
    一條第六款、刑法施行法第一條之一，判處上訴人「傷害人
    之身體，處拘役30日，如易科罰金，以新臺幣1,000 元折算
    1 日；又以加害生命、身體之事，恐嚇他人致生危害於安全
    ，處拘役30日，如易科罰金，以新臺幣1,000 元折算1 日；
    又公然侮辱人，處拘役10日，如易科罰金，以新臺幣1,000
    元折算1 日。應執行拘役60日，如易科罰金，以新臺幣1,00
    0 元折算1 日」，核其認事用法，尚無違誤，量刑亦堪稱妥
    適，應予維持。爰引用第一審簡易判決及檢察官聲請簡易判
    決處刑書（如附件）記載之事實、證據及理由。
二、上訴人即被告上訴意旨略以：上訴人概無所指「傷害告訴人
    庚○○身體」、「恐嚇告訴人庚○○致生危害於安全」、「
    公然侮辱告訴人庚○○」等種種犯行，乃原審未予詳查，即
    認上訴人罪證明確並判處上訴人罪刑在案，上訴人自難甘服
    ，爰於法定期間提起上訴，求為撤銷改判上訴人無罪等語。
三、經查：上訴人即被告己○○○與告訴人庚○○前為婆媳；民
    國96年10月22日上午9 時，上訴人在「基隆市○○路公車站
    牌處」，偶遇業與其子離異、惟迄仍與其子互有往來之告訴
    人，為使告訴人知難而退，竟冒然上前責問並以自己雙手抓
    扯告訴人之左右上臂，而使告訴人受有左上肢瘀紫2x2 公分
    、右上肢瘀紫3x2 公分等傷害；同日下午2 時左右，上訴人
    又因前事而至「基隆市○○區○○路30巷40之1 號2 樓」之
    告訴人住處樓下，或對告訴人詈罵辱稱：「瘋女人、欠人幹
    、沒有我兒子幹、你難過」，或對告訴人恫嚇聲稱：「你不
    要在社區生存，我要讓你斷手斷腳，折磨你慢慢到死」等事
    實，業據證人即告訴人庚○○於本院審理時結證綦詳（本院
    審判筆錄第6-7 頁），並有行政院衛生署基隆醫院驗傷診斷
    書1 紙及告訴人受傷照片2 張在卷足考。至上訴人雖迭以「
    證人庚○○所言不實」云云置辯，然姑不論所指傷害、侮辱
    、恐嚇等種種言行，上訴人首未否認有關「其在『基隆市○○路公車站牌處』偶遇告訴人，乃『主動上前與告訴人糾纏
    』」暨「『其逕赴告訴人住處』，並因告訴人閉戶不納而與
    告訴人糾紛再起」等客觀情節（偵查卷第12-13 頁；本院審
    判筆錄第2 頁），勾稽本案客觀情狀，則上訴人一再主動挑
    釁告訴人而招惹爭端之行止，首已不言可喻。其次，上訴人
    雖迭以伊未曾毆打告訴人云云置辯，並聲請本院傳訊證人丁○○以究其實，然細繹證人丁○○於本院審理時結稱：「（
    96年10月22日上午9 時有無與被告一起買菜並等公車？）有
    。（與被告一起等公車時，有無見到告訴人？）有。（被告
    看到告訴人後，發生何事？）我當時與被告一起坐在公車站
    牌處的椅子上，見到告訴人後，被告起身走向告訴人與告訴
    人說話，她2 人站立說話的位置，就在我坐的椅子的右後方
    ，我有回頭看她2 人在做什麼，有聽見被告對告訴人說，一
    年離婚離2 次這類的話，而且她2 人的口氣像是吵架。被告
    、告訴人並非原地不動的說話，而是一邊走一邊說，當時，
    『告訴人在前，被告在後一面追一面說』。... 」（本院審
    判筆錄第8 頁）等情節，則告訴人於本院審理時結證指稱：
    「... 當時我剛買完菜出來，遠遠就看到被告與丁○○一起
    坐在公車站牌處的椅子上，因為被告每次見到我，就會說一
    些很難聽的話，因此，我一見被告在公車站牌處，直覺轉身
    就要走。但我還來不及掉頭離開，被告便直接將她手裡的菜
    丟給她身邊的丁○○，接著起身追我，並且伸手抓扯我的衣
    服，我的膝關節不好，所以本來就走不快，加上正好行經要
    往下跨行的駁坎，所以我必須一手扶著旁邊，一手提菜，慢
    慢的下來，也因為這樣，被告才會追到我，並且從我身後抓
    扯我的衣物，因為她的指甲掐到我的身體，所以我把她抓扯
    的動作甩掉，... 。因為該處人很多，我覺得很丟臉，所以
    看見往四腳亭方向的公車駛抵該處，我便直接跑上公車，搭
    該車離開現場。我跑上公車時，被告仍然不停在罵。」（本
    院審判筆錄第6 頁）已非無稽而有所本。換言之，姑不論告
    訴人所指「上訴人2 手握拳搥打我的左肩及左背部」（本院
    審判筆錄第6 頁）云云究否誇大，上訴人一見告訴人轉身避
    讓，旋在後緊追，並曾一度以自己雙手抓扯告訴人，則告訴
    人指稱「遭上訴人以雙手抓扯左右上臂，而受有左上肢瘀紫
    2x2 公分、右上肢瘀紫3x2 公分等傷害」，自屬真實並為可
    採。再者，上訴人固亦一再否認所指辱侮、恐嚇言行，且告
    訴人指稱遭上訴人辱罵、恐嚇之時，亦俱乏在場見聞之第三
    者；惟徵諸上訴人一再糾纏告訴人，尤以其除曾於同日下午
    2 時，前往告訴人上址住處，而遭告訴人閉戶不納，復曾於
    告訴人通知管區到場勸導離去以後，二度逕往告訴人之上址
    住處尋釁，並於「告訴人閉戶不納」之情況下，非特不願主
    動離去，反而藉詞「人身安全遭受威脅」而電請轄區分駐所
    派遣警員乙○○、甲○○到場「維其權利」。此亦分經上訴
    人（偵查卷第14頁）及證人乙○○、甲○○（本院審判筆錄
    第4-5 頁）敘明在卷。則上訴人尋釁態度之乖張，在在不言
    可喻；勾稽告訴人庚○○敘稱：「（為何不於96年10月22日
    事發當天，對警察表示遭被告毆打？）我有對到場處理的管
    區口述此事。我當時沒有要告她的意思，所以當天也沒有到
    醫院驗傷，後來，因為被告態度毫不收斂，一見到我就開口
    罵人，所以我才會驗傷後到地檢署按鈴申告」（本院審判筆
    錄第7 頁）等語，則倘非「上訴人無端糾纏告訴人乃至惡言
    相向」在先，諒告訴人亦不至「以此提告而入上訴人於罪」
    在後。即相較於上訴人之空言否認，告訴人就上訴人傷害、
    公然侮辱、恐嚇等種種情節所為之指述，當尤屬真實而為可
    採。綜上研析，佐以第一審簡易判決及檢察官聲請簡易判決
    處刑書記載之證據及理由，因認上訴人之空言否認，尚無足
    取；本案事證明確，上訴人「傷害告訴人庚○○身體」、「
    恐嚇告訴人庚○○致生危害於安全」、「公然侮辱告訴人庚○○」等犯行，均堪認定（按：本件判決既經引用第一審簡
    易判決及檢察官聲請簡易判決處刑書記載之事實、證據及理
    由，則原審或檢察官業已詳述被告辯解不可採信之理由，本
    院當亦不再贅予論述）。
四、核上訴人所為，係犯刑法第二百七十七條第一項之傷害罪、
    同法第三百零五條之恐嚇罪及同法第三百零九條第一項之公
    然侮辱罪。本院審酌上訴人一再主動挑釁而招惹爭端，動輒
    出手抓扯或以言詞詈罵、恐嚇，毫無尊重他人之觀念，尤以
    其各次尋釁態度之乖張，及其迄仍未見反省之犯後態度等一
    切情狀，認原審考量上訴人犯罪之動機、目的、所受之剌激
    、手段、品行、智識程度、所生之危害及犯罪後之態度，判
    處上訴人「傷害人之身體，處拘役30日，如易科罰金，以新
    臺幣1,000 元折算1 日；又以加害生命、身體之事，恐嚇他
    人致生危害於安全，處拘役30日，如易科罰金，以新臺幣1,
    000 元折算1 日；又公然侮辱人，處拘役10日，如易科罰金
    ，以新臺幣1,000 元折算1 日。應執行拘役60日，如易科罰
    金，以新臺幣1,000 元折算1 日」，核其認事用法並無違誤
    ，量刑亦堪稱妥適，自應予以維持。上訴人猶執前詞提起上
    訴，請求撤銷改判，為無理由，應予駁回。
據上論斷，應依刑事訴訟法第四百五十五條之一第一項、第三項
、第三百六十八條、第三百七十三條，判決如主文。
本案經檢察官丙○○到庭執行職務。
中    華    民    國    97    年    4     月    30    日
                  刑事第四庭審判長法  官  齊  潔
                                  法  官  何怡穎
                                  法  官  王慧惠
以上正本證明與原本無異。
本件判決不得上訴。
中    華    民    國    97    年    4     月    30    日
                                  書記官  王一芳
附件：
臺灣基隆地方法院刑事簡易判決        96年度基簡字第1436號
聲  請  人  臺灣基隆地方法院檢察署檢察官
被      告  己○○○  女  74歲（民國○○年○○月○日生）
                      身分證統一編號：Ｚ000000000號
                      住基隆市○○區○○路30巷22之7號4樓
上列被告因家暴傷害等案件，經檢察官聲請以簡易判決處刑（96
年度偵字第6231號），本院判決如下：
    主  文
己○○○傷害人之身體，處拘役參拾日，如易科罰金，以新臺幣
壹仟元折算壹日。又加害生命、身體之事，恐嚇他人致生危害於
安全，處拘役參拾日，如易科罰金，以新臺幣壹仟元折算壹日。
又公然侮辱人，處拘役拾日，如易科罰金，以新臺幣壹仟元折算
壹日。應執行拘役陸拾日，如易科罰金，以新台幣壹仟元折算壹
日，
    事實及理由
一、本件犯罪事實及證據，均引用如附件檢察官聲請簡易判決處
    刑書之記載。另犯罪事實補充：己○○○與庚○○前為婆媳
    關係，屬家庭暴力防治法第3條第3款所稱之家庭成員關係。
二、核被告所為，係犯刑法第277條第1項傷害罪、第305條恐嚇
    危害安全罪、第309條第1項公然侮辱罪嫌。其所犯3罪，犯
    意個別，行為互殊，應分論併罰。其所為，亦係家庭暴力防
    治法第2條第2款所稱之家庭暴力罪。參酌被告犯罪之動機、
    目的、所受之剌激、手段、品行、智識程度、所生之危害及
    犯罪後之態度等一切情狀，分別量處如主文所示之刑，併諭
    知如易科罰金，以新臺幣1000元折算1日。
三、據上論斷，應依刑事訴訟法第449條第1項前段、第454條第2
    項，刑法第277條第1項傷害罪、第305條恐嚇罪、第309條公
    然侮辱罪、第41條第1項前段、第51條第6款，刑法施行法第
    1條之1，逕以簡易判決處刑如主文。
中    華    民    國    97    年    1     月    30    日
                  基隆簡易庭法  官  陳伯厚
以上正本證明與原本無異。
如不服本判決，應於判決送達後10日內，向本院提出上訴書狀，
敘述上訴理由，上訴於本院合議庭，並按他造當事人之人數附具
繕本。
中    華    民    國    97    年    1     月    30    日
                            書記官  黃士元
附錄論罪法條：
中華民國刑法第277條
（普通傷害罪）
傷害人之身體或健康者，處3年以下有期徒刑、拘役或1千元以下
罰金。犯前項之罪因而致人於死者，處無期徒刑或7年以上有期
徒刑；致重傷者，處3年以上10年以下有期徒刑。
中華民國刑法第305條
（恐嚇危害安全罪）
以加害生命、身體、自由、名譽、財產之事，恐嚇他人致生危害
於安全者，處2年以下有期徒刑、拘役或3百元以下罰金。
中華民國刑法第309條
（公然侮辱罪）
公然侮辱人者，處拘役或 3 百元以下罰金。
以強暴犯前項之罪者，處1年以下有期徒刑、拘役或5百元以下罰
金。
附件：
臺灣基隆地方法院檢察署檢察官聲請簡易判決處刑書
                                      96年度偵字第6231號
    被    告  己○○○  女  74歲（民國○○年○○月○日生）
                        住基隆市○○區○○路30巷22之7號4
                        樓
                        身份證統一編號：Ｚ000000000號
上列被告因傷害等案件，業經偵查終結，認宜聲請以簡易判決處
刑，茲將犯罪事實及證據並所犯法條分敘如下：
    犯罪事實
一、己○○○與庚○○前為婆媳關係，2人相處不睦，庚○○與
    己○○○之子陳文龍離婚後，己○○○認庚○○仍與陳文龍
    有往來，以致陳文龍未時常返家探視，民國96年10月22日上
    午9時許，己○○○於基隆市○○路公車站牌遇見庚○○，
    竟基於傷害之故意，徒手毆打庚○○左右上臂，致其受有左
    上肢瘀紫2×2公分、右上肢瘀紫3×2公分之傷害。同日下午
    2時多，己○○○竟至庚○○位於基隆市○○區○○路30巷
    40之1號2樓住處樓下，基於公然侮辱之故意，以「瘋女人、
    欠人幹、沒有我兒子幹、你難過」等語侮辱庚○○。又基於
    恐嚇危害安全之故意，向庚○○嚇稱：你不要在社區生存，
    我要讓你斷手斷腳，折磨你慢慢到死等語，致生危害於庚○○。嗣經庚○○至本署訴請偵辦，始知上情。
二、案經庚○○訴請偵辦。
    證據並所犯法條
一、訊據被告己○○○固坦承有於96年10月22日上午9時許於基
    隆市○○路公車站牌遇見告訴人庚○○，且於同日下午2時
    許在庚○○前開住處樓下對庚○○稱「瘋女人、欠人幹、沒
    有我兒子幹、你難過」及「你不要在社區生存，我要讓你斷
    手斷腳，折磨你慢慢到死」等情不諱，惟矢口否認涉有何傷
    害、公然侮辱、恐嚇危害安全等犯行，辯稱：伊沒有在南榮
    路公車站牌打庚○○，伊會說不要讓庚○○在社區生存等語
    ，是因為她在他住家樓上用水管潑伊水，伊才罵她，伊會說
    要讓她斷手斷腳，意思是如果她打伊，伊就要打她云云。經
    查，被告上開犯行業據告訴人庚○○指訴歷歷，並據被告供
    承如前，且有行政院衛生署基隆醫院驗傷診斷書1份及相片2
    張附卷可稽，本件告訴人指述案發當日情節與被告供述情節
    大致相符，被告固否認如前，但其言詞閃爍，反觀告訴人所
    提出之診斷證明書係其遭毆打後2日前往醫院驗傷所得，而
    其所提出相片2張顯示左上肢、右上肢瘀青狀況已出現淺黃
    色之瘀青散去復原情形，堪信其上開傷勢係驗傷2日前之舊
    傷，應非告訴人於驗傷當日故意造成者，基於以上理由，認
    告訴人指述堪以採信，被告犯嫌堪以認定。
二、核被告所為，係犯刑法第277條第1項傷害罪、第305條恐嚇
    危害安全罪、第309條第1項公然侮辱罪嫌。其所犯3罪，犯
    意個別，行為互殊，為數罪，請依刑法第50條規定分論併罰
    。
三、依刑事訴訟法第451條第1項聲請逕以簡易判決處刑。
    此    致
臺灣基隆地方法院基隆簡易庭
中    華    民    國    96    年    12    月    18    日
                              檢  察  官  戊○○
本件正本證明與原本無異
中    華    民    國    96    年    12    月    22    日
                              書  記  官  林建价
參考法條：
中華民國刑法第277條第1項
傷害人之身體或健康者，處3年以下有期徒刑、拘役或1千元以下
罰金。
中華民國刑法第305條
以加害生命、身體、自由、名譽、財產之事，恐嚇他人致生危害
於安全者，處2年以下有期徒刑、拘役或3百元以下罰金。
中華民國刑法第309條第1項
公然侮辱人者，處拘役或3百元以下罰金。
附記事項：
本件係依刑事訴訟法簡易程式辦理，法院簡易庭得不傳喚被告、
輔佐人、告訴人、告發人等出庭即以簡易判決處刑；被告、被害
人、告訴人等對告訴乃論案件如已達成民事和解而要撤回告訴或
對非告訴乃論案件認有受傳喚到庭陳述意見之必要時，請即另以
書狀向簡易法庭陳述或請求傳訊。


司法院資訊處製作；財團法人民間司法改革基金會備份。
